臺灣高等法院高雄分院民事裁定　九十三年度家抗字第八二號
　　　抗　告　人　財政部國有財產局臺灣南區辦事處
?
　　　法定代理人　乙○○
　　　相　對　人　財政部高雄市國稅局
?
　　　法定代理人　甲○○
抗告人因與相對人間指定遺產管理人事件，對於民國九十三年八月三十一日臺灣高雄
地方法院九十三年度財管字第三○號所為裁定提起抗告，本院裁定如下：
      主      文
抗告駁回。
抗告程序費用由抗告人負擔。
      理      由
一、抗告意旨略以：被繼承人陳寶章於民國九十二年三月七日死亡，遺有財產，其繼
    承人均已拋棄繼承權，足認被繼承人陳寶章之遺債大於遺產，抗告人不適宜擔任
    本件遺產管理人。又法律未規定抗告人為「無人承認之繼承」之唯一遺產管理人
    ，亦未規定繼承人拋棄繼承權後不得擔任被繼承人之遺產管理人。依司法院七十
    四年十月十五日（七四）院台廳一字第０五七八六號函示：「嗣後各地方法院受
    理有關無人承認繼承遺產管理事件時，先順序繼承人均拋棄繼承，其次順序繼承
    人有無不明而應准用關於無人承認繼承之規定時，應先審核可否依民法第一千一
    百七十七條規定選定遺產管理人。如無法選定遺產管理人者，因此類拋棄繼承事
    件，多屬遺債大於遺產，形同破產，儘量避免選任國有財產局為遺產管理人‧‧
    ‧」。又民法第一千一百八十五條規定：「第一千一百七十八條所定期限屆滿，
    無繼承人承認繼承時，其遺產於清償債權並交付遺贈物後，如有剩餘，歸屬國庫
    。」而本案極可能屬於遺債大於遺產，日後恐無遺產歸屬國庫，且抗告人係國有
    財產之管理機關，綜理國產事務，若選任抗告人為遺產管理人，則抗告人為其管
    理遺產、處理債務等問題，期間所耗費之人力、時間難以金錢衡量；且管理期間
    所需相關處理費用亦由國庫代為墊付，形同以全體國民之納稅填補。邇來此類遺
    產管理案遽增，無異以國家公務資源替私人清理追討債款，豈非造成浪費國家資
    源於特定人之不公現象，故應避免選任抗告人為遺產管理人，乃司法院前揭函釋
    精神所在。又現行法令對已拋棄繼承之繼承人並無不得擔任遺產管理人之規定，
    被繼承人陳寶章之繼承人對陳寶章之遺產、遺債等情形較抗告人瞭解，宜由其最
    近親屬擔任遺產管理人較為適任。另被繼承人陳寶章之繼承人雖均拋棄繼承，惟
    就法律或事實均無礙其等擔任遺產管理人之職，且其等亦有協助清理被繼承人陳
    寶章債務之道義責任，故請求廢棄原裁定等語。
二、本件被繼承人陳寶章於九十二年三月七日死亡後，其繼承人均合法拋棄繼承，有
    相對人於原審所提出之繼承系統表、繼承人拋棄繼承備查通知函，及經原審調閱
    臺灣高雄地方法院九十二年度繼字第六０三號、九一三號拋棄繼承權事件全卷，
    核閱屬實，自堪信實。而相對人為稅捐主管機關，因被繼承人陳寶章之遺產尚需
    繳納遺產稅，自得以利害關係人身分聲請選任遺產管理人，原審經斟酌結果，而
    選任抗告人為遺產管理人，即無不當。又選任遺產管理人為法院職權行使之事項
    ，如無違背法令及經驗法則，或受選任人有得拒絕擔任之正當事由外，應不得執
    為抗告之依據。經查：抗告人為國家管理財產之機關，如本件遺產經清償債務及
    遺產稅後尚有剩餘，依民法第一千一百八十五條規定，應歸屬國庫，則本件遺產
    管理即具公益性質，由抗告人為遺產管理人，應屬適當。抗告人自不得在未經實
    際管理前，預測被繼承人陳寶章負債超過其遺產，或其必須墊付之管理費用將來
    無法請求返還，而拒絕擔任遺產管理人。且抗告人為政府機關，與被繼承人陳寶
    章間無利害關係，復有相當之專業能力足以勝任管理職務，顯較其他已無管理意
    願並拋棄繼承之人為適當。又拋棄繼承既屬民法賦予繼承人之權利，本件繼承人
    均已拋棄繼承，其等就被繼承人陳寶章之遺產即無關係，如再選任其等為遺產管
    理人，管理被繼承人陳寶章之遺產，顯難期其等為公平有效之管理。至司法院前
    開函文，僅表明儘量避免選任國有財產局為遺產管理人，以供法院斟酌，非謂不
    得選任國有財產局為遺產管理人，抗告人自不得執為其拒絕擔任本件遺產管理人
    之依據。抗告意旨認原裁定不當，求予廢棄，即無理由，應予駁回。
三、據上論結，本件抗告為無理由，依非訟事件法第八條第二項、第二十八條，民事
    訴訟法第四百九十五條之一第一項、第四百四十九條第一項、第七十八條，裁定
    如主文。
中　　　華　　　民　　　國　　九十三　　年　　　十　　　月　　二十七  　日
                                                民事第三庭
~B1審判長法官　張國彬
~B2　　　法官　徐文祥
~B3　　　法官　謝靜雯
正本係照原本作成。
如不服本裁定應於送達後十日內向本院提出抗告狀，並繳納抗告費新臺幣一千元。
中　　　華　　　民　　　國　　九十三　　年　　　十　　　月　　二十七　　日
~B法院書記官　郭榮芳
